【裁判字號】    97,消債更,64
【裁判日期】    971001
【裁判案由】    聲請更生程序
【裁判全文】
臺灣苗栗地方法院民事裁定            97年度消債更字第64號
聲  請  人
即  債務人  甲○○
                        15號.
代  理  人  徐豐益律師
上列債務人聲請更生事件，本院裁定如下：
    主  文
聲請人即債務人甲○○自中華民國九十七年十月一日十六時起開
始更生程序。
    理  由
一、按債務人不能清償債務或有不能清償之虞，且無擔保或無優
    先權之債務總額未逾新臺幣（下同）1,200 萬元者，於法院
    裁定開始清算程序或宣告破產前，得向法院聲請更生，消費
    者債務清理條例第3 條、第42條第1 項定有明文。債務人與
    金融機構協商成立者，不得聲請更生或清算，但因不可歸責
    於己之事由，致履行顯有重大困難者，不在此限。前項規定
    ，於消費者債務清理條例施行前，債務人依金融主管機關協
    調成立之中華民國銀行公會會員辦理消費金融案件無擔保債
    務協商機制與金融機構成立之協商準用之，同條例第151 條
    第5 、6 項亦有明定。
二、債務人聲請意旨略以：其因有不能清償債務之情事，遂依照
    中華民國銀行公會會員辦理消費金融案件無擔保債務協商機
    制與最大債權銀行荷蘭銀行（原臺東區中小企業銀行）成立
    協商，協商條件為債務人每月應清償19,000元。惟因協商成
    立之每月應清償金額已超出債務人之能力，債務人不得已只
    得向親友籌措繳納，苦撐11期後，終自民國96年12月起即無
    力繼續繳納而毀諾，係屬不可歸責於己之事由致履行顯有重
    大困難，復未經法院裁定開始清算程序或破產宣告，爰向本
    院聲請更生等語。
三、查債務人無擔保或無優先權之債務總額為1,449,666 元，未
    逾1,200 萬元，其前於95年12月8 日依照中華民國銀行公會
    會員辦理消費金融案件無擔保債務協商機制與最大債權銀行
    荷蘭銀行成立協商，每月應清償19,000元，嗣於96年12月毀
    諾等情，業據債務人提出協議書及債權人清冊為證，並經本
    院依職權向荷蘭銀行查證屬實，有該銀行97年8 月12日函在
    卷可考，自堪採信。審酌債務人為職業軍人，每月薪資42,6
    45元，惟其尚須扶養2 名子女（一為94年2 月20日生、一為
    95年7 月8 日生，分別僅3 、2 歲），而妻須照顧該2 名幼
    小子女，致無法工作，端賴債務人扶養，自屬當然，以上俱
    有戶籍謄本在卷可參。則衡諸一般生活水準，子女每人每月
    生活費用以5,000 元計，妻每月生活費用以9,000 元計，共
    需19,000元；又債務人任職於左營海軍陸戰隊學校，平日即
    居住於高雄左營，其每月生活支出以10,000元計，其家庭生
    活開銷每月共計29,000元，據此債務人薪資所餘之14,645元
    自不足以支應前述協商成立之每月應清償金額，是其於繼續
    繳納11期後，始於96年12月毀諾，堪認債務人尚非惡意毀棄
    前開協議之履行。債務人主張其有不可歸責於己之事由致履
    行顯有困難，洵屬可採。此外復查無債務人有經法院裁定開
    始清算或宣告破產之情事，從而其請求依消費者債務清理條
    例裁定准予更生，揆諸首揭規定，核無不合，應予准許。
四、債務人更生之聲請既經准許，對於債務人即不得開始或繼續
    訴訟及強制執行程序，消費者債務清理條例第48條第2 項定
    有明文，是其保全處分之請求，已無必要，併此敘明。
中    華    民    國    97    年    10    月    1     日
                  民事庭法  官  黃佩韻
以上正本係照原本作成。
本件不得抗告。
本裁定已於97年10月1日16時公告。
中    華    民    國    97    年    10    月    1     日
                        書記官  黃正中


司法院資訊處製作；財團法人民間司法改革基金會備份。
